臺灣高等法院民事判決
上　訴　人　風土建設股份有限公司
法定代理人　乙○○
訴訟代理人　李岳霖律師
複　代理人　楊宗翰律師
被　上訴人　甲　○
訴訟代理人　盧　春律師
上列當事人間返還借款事件，上訴人對於中華民國96年1月8日臺
灣臺北地方法院95年度訴字第7147號第一審判決提起上訴，本院
於96年7月17日言詞辯論終結，判決如下：
    主      文
上訴駁回。
第二審訴訟費用由上訴人負擔。
    事實及理由
一、被上訴人起訴主張：上訴人於民國81年4 月13日向伊借款新
    臺幣（下同）200萬元，伊當天如數交付現金予上訴人 ，約
    定同年8月12日清償，利息自出票日起每百元按日息6分計付
    ，逾期違約金則按每百元加日息1角計付 ，上訴人當日並開
    立本票乙紙作為還款保證，且出具收據乙紙交付伊。詎上訴
    人未依約清償借款，迭經伊催討亦置之不理。伊遂以上開上
    訴人交付之本票向原法院聲請裁定准予強制執行，經原法院
    以83年票字第9861號裁定准許在案，伊聲請強制執行後，於
    85年12月3日受償3萬9,900元 ，其中1萬0,680元為執行費，
    實際受償之2萬9,220則抵充利息24日，故伊請求之利息起算
    日為81年5月7日等情，爰依消費借貸之法律關係，求為命上
    訴人給付伊200萬元 ，及自81年5月7日起至清償日止按每百
    元日息6分計算之利息，暨自81年8月13日起至清償日止按每
    百元日息1角給付違約金之判決  (原審判決被上訴人勝訴，
    上訴人不服，提起上訴)。於本院答辯聲明：上訴駁回。
二、上訴人則以：被上訴人已循非訟程序達成其權利之保護，復
    提起本件訴訟請求伊返還借款，並無權利保護之必要。又81
    年4月間，山田美惠子僅為伊公司董事 ，並非伊公司代表人
    ，山田美惠子未經伊董事會或股東會決議授權，逕代表伊向
    被上訴人借貸系爭200萬元之行為 ，應屬山田美惠子個人之
    借貸行為，對伊並不生效力。被上訴人既未提出伊董事會 (
    或股東會) 合法決議通過對外借款或事後承認山田美惠子代
    表或代理對外借款之任何記錄，亦未提出授權董事長 (或總
    經理)對外代表公司為借款之董事會 (或股東會)決議授權證
    明文件，被上訴人之請求即不足採等語，資為抗辯，並於本
    院聲明：(一)原判決廢棄。(二)被上訴人在第一審之訴及其假執
    行之聲請均駁回。
三、兩造不爭執之事實：下列文書形式上為真正
  (一)系爭收據及本票(見原審卷第4至5頁)。
  (二)上訴人80年12月22日股東名簿及董事監察人名單 (見原審卷
    第57頁及其反面)。
  (三)82年4月12日承諾書(見原審卷第63頁及其反面)。
  (四)上訴人80年7月10日變更登記申請書 (見原審卷第64頁)。
  (五)上訴人章程 (見原審卷第65至66頁)。
  (六)上訴人80年7月8日董事會議事錄(見原審卷第67頁)。
  (七)上訴人於81年9月16日請求認證之授權書 (見原審卷第68至
    70 頁)。
四、查被上訴人聲請原法院83年度票字第9861號就系爭本票裁定
    准予強制執行後，聲請原法院為強制執行，於85年12月3 日
    受償3萬9900元，其中1萬0680元抵充執行費，另2萬9220元
    僅得抵充自81年4月13日起至81年5月6日共24日之利息 ，且
    上訴人於其後之強制執行程序中為時效抗辯，並向臺灣新竹
    地方法院提起異議之訴，經該院93年度訴字第704 號判決被
    上訴人不得以上開本票裁定對上訴人強制執行等情，為上訴
    人所不爭執。則被上訴人依非訟程序取得系爭本票准予強制
    執行之裁定，既無判決之效力，又因上訴人為時效抗辯而經
    判決不得再以該本票裁定對上訴人強制執行，被上訴人對上
    訴人之本票債權已無執行名義。故被上訴人另依系爭本票之
    原因關係即消費借貸關係，提起本件訴訟請求上訴人返還借
    款，難謂無權利保護必要。
五、本件代表上訴人公司向被上訴人借款之山田美惠子 (82年12
    月13日死亡) 原持有上訴人公司股份總數5萬股中之4萬9994
    股，且山田美惠子於81年4 月13日向被上訴人借得系爭款項
    時擔任上訴人公司之董事，此有上訴人公司股東名簿 (原審
    卷第57頁背面) 在卷可攷，又山田美惠子借款時，上訴人公
    司之董事長為蕭廷演，惟蕭廷演於本院另一確認委任關係不
    存在事件中已證稱山田美惠子給其公司股份1股 ，由其擔任
    董事長，其嗣後退股，將所有之1 股返還山田美惠子等情，
    此亦有最高法院91年台上字第802 號民事判決及其確定證明
    書 (原審卷第58頁至第62頁) 在卷足憑，另山田美惠子於82
    年4月12日亦以上訴人公司代表人之身分 ，與儷國育樂事業
    股份有限公司訂立承諾書 (原審卷第63頁) ；上訴人公司於
    81年9 月16日委任山田美惠子為全權代理人之認證授權書 (
    原審卷第68頁至第70頁) ，山田美惠子均以上訴人公司之代
    表人、法定代理人身份，實際經營上訴人公司，足見其確有
    代表上訴人公司之權限。
六、再者依上訴人公司於80年7 月間所訂之章程第17條規定：「
    總經理對外亦得代表公司，並經營公司一切業務」 (原審卷
    第66頁正面) ，而上訴人公司董事會於80年7月8日決議委任
    山田美惠子為總經理，此亦有上訴人公司董事會會議紀錄 (
    原審卷第67頁) 在卷足憑，則依上開章程之規定，山田美惠
    子亦有代表公司之權。山田美惠子既係有權代表上訴人書立
    上開收據、簽發前揭本票借得系爭款項，自對上訴人公司發
    生效力。至於上訴人雖辯稱：系爭借款須經上訴人董事會決
    議通過，始得為之等語，惟依公司法第208條第5項準用第58
    條之規定，上訴人對於代表公司之董事代表權所加之限制，
    不得對抗善意第三人，而上訴人既未主張被上訴人有明知山
    田美惠子對外借款須董事會決議之情事，則縱然上訴人曾限
    制山田美惠子對外借款之權限，上訴人亦不得據以對抗善意
    之被上訴人。要之，系爭收據及本票既係由有權代表上訴人
    之山田美惠子代表上訴人所為，堪認上訴人與被上訴人間有
    系爭200萬元之消費借貸關係存在 。被上訴人依系爭借據及
    本票所載，主張系爭借款已於81年8月12日到期 ，上訴人未
    依約清償，扣除強制執行所得金額後，請求上訴人如數給付
    ，並加付利息與違約金，為有理由，應予准許。
七、綜上所述，被上訴人依消費借貸關係，請求上訴人給付200
    萬元及自81年5月7日起至清償日止按每百元日息6 分計算之
    利息，暨自81年8月13日起至清償日止按每百元日息1角給付
    違約金，為有理由，應予准許，原審判命上訴人如數給付上
    開本息、違約金，並依兩造聲請，酌定相當擔保金額，而為
    准、免假執行之宣告，核無不合，上訴意旨指摘原判決不當
    ，求予廢棄改判，為無理由，應予駁回。
八、本件事證已臻明確，兩造其餘主張攻擊、防禦方法及其他未
    經援用之證據，經審酌尚無礙於本院前述之認定，無一一論
    究之必要。
九、據上論結，本件上訴為無理由，依民事訴訟法第449條第1項
    、第78條，判決如主文。
中　　華　　民　　國　　96　　年　　7 　　月　　31　　日
                    民事第13庭
                        審判長法　官  黃嘉烈
  　　　　　　　　　　　　　　法　官  高鳳仙
  　　　　　　　　　　　　　　法　官  許文章
正本係照原本作成。
如不服本判決，應於收受送達後20日內向本院提出上訴書狀，其
未表明上訴理由者，應於提出上訴後20日內向本院補提理由書狀
（均須按他造當事人之人數附繕本）上訴時應提出委任律師或具
有律師資格之人之委任狀；委任有律師資格者，另應附具律師資
格證書及釋明委任人與受任人有民事訴訟法第466條之1第1項但
書或第2項（詳附註）所定關係之釋明文書影本。
中　　華　　民　　國　　96　　年　　7 　　月　　31　　日
　　　　　　　　　　　　　　　書記官  陳明俐
附註：
民事訴訟法第466條之1（第1項、第2項）：
對於第二審判決上訴，上訴人應委任律師為訴訟代理人。但上訴
人或其他法定代理人具有律師資格者，不在此限。
上訴人之配偶、三親等內之血親、二親等內之姻親，或上訴人為
法人、中央或地方機關時，其所屬專任人員具有律師資格並經法
院認為適當者，亦得為第三審訴訟代理人。
